【裁判字號】    99,交聲,975
【裁判日期】    991130
【裁判案由】    違反道路交通管理處罰條例聲明異議
【裁判全文】
臺灣士林地方法院交通事件裁定         99年度交聲字第975號
原處分機關  臺北市交通事件裁決所
異  議  人
即受處分人  陳霈錦
上列異議人即受處分人因違反道路交通管理處罰條例案件，對於
臺北市交通事件裁決所於民國99年7 月27日所為之處分（原處分
案號：北市裁罰字第裁22-AEV153761號）聲明異議，本院裁定如
下：
    主  文
異議駁回。
    理  由
一、異議意旨略以：(1)民國99年5 月30日星期天伊幫胞弟看店，
    至同日下午5 時許，因身體不適至倉庫休息，打烊後騎乘機
    車至福和橋上約兩個轉彎處，由於心悸身體極度不適，央請
    同車之配偶代為騎乘，後來約同日晚上10時23分許友人打電
    話來，為接電話伊從背包拿話機，機車搖晃不定差點跌倒，
    此時伊之配偶趕緊停下，直至穩定後即騎乘到員警路檢處。
    (2)本件舉發員警以恐嚇威脅誘導口氣對伊稱：「你們在很遠
    的地方，我（員警）就看到換人騎乘，像這種案件，我們處
    理過很多，大家心知肚明，如果你不酒測就罰你6 萬元，再
    不酒測吊銷你的駕照3 年，還有你老婆作偽是要判刑」等語
    ，當時伊心想員警僅為執法者並非審判者，口氣令人難以折
    服。(3)異議人當時並無拒絕酒測，當晚10點36分有測試過一
    次，此時酒測儀表數字有變動，結果沒有超過標準值，何來
    拒絕酒測，加上當時罰單已製發（10時30分前），員警又於
    10時36分威脅強迫伊酒測，拒簽罰單上有0000000/2230字樣
    。(4)值勤員警稱路檢點前15公尺看到伊等換人騎乘，上前查
    看滿身酒味云云，與事實不符，異議人於事發後99年8 月15
    日12時14分到現場丈量，並非員警所述15公尺，而是約135
    至150 公尺處，即當時伊配偶機車搖晃處。(5)員警在視線不
    清環境，且距離甚遠，即能認定違法，實令人質疑，員警不
    能以主觀臆測違法云云，爰請求撤銷原處分。
二、原處分意旨略以：異議人即受處分人陳霈錦騎乘車號TE7-03
    9 號輕型機車（下稱本案機車），於99年5 月30日22時43分
    許，行經臺北市○○路，為警攔停舉發「拒絕接受酒精濃度
    測試之檢定」之違規，爰依道路交通管理處罰條例第35條第
    4 項規定，處罰鍰新臺幣（下同）60,000元整，吊銷駕駛執
    照，並依同條例第67條第2 項規定，3 年內不得考領駕駛執
    照。
三、汽車駕駛人，駕駛汽車拒絕接受酒精濃度測試之檢定者，處
    新臺幣60,000元罰鍰，並當場移置保管該汽車及吊銷該駕駛
    執照；又汽車駕駛人，曾依第35條第4 項前段之規定吊銷駕
    駛執照者，3 年內不得考領駕駛執照，道路交通管理處罰條
    例第35條第4 項前段、第67條第2 項分別定有明文。又道路
    交通管理處罰條例所稱之汽車，依道路交通安全規則第2 條
    第1 項第1 款、道路交通管理處罰條例第3 條第8 款規定包
    括機器腳踏車，合先敘明。
四、經查：
  (一)證人即本件違規舉發員警洪世杰到庭具結證稱：本件違規是
    伊舉發，當時是在福和橋機車引道處，由臺北縣往臺北市○
    ○○○路口處攔停異議人的，攔停當時騎乘的是異議人之配
    偶黃美雲，渠等在伊等路檢點前12公尺左右交換騎乘，伊有
    親眼看到，因為是夜間，異議人機車有開大燈，所以看得很
    清楚，異議人看到前面有路檢點，他們就把機車停放在引道
    口的旁邊，與其配偶交換騎乘，異議人經攔停下車後一說話
    就可聞到很濃的酒氣，且異議人當時臉微泛紅，頭低低的趕
    快拿證件出來給伊等看，晚上拍的照片就是舉發當時的，當
    時有拍到異議人騎機車負載其配偶，還沒有到臨檢點之前，
    約1.2 公里之監視錄影器攝得，比較偏黃的照片是伊等在路
    檢點的地方拍攝的，此時異議人與騎配偶已互換變成其配偶
    騎車，舉發當時異議人之配偶著淺色外套、短褲，還有白色
    的襪子，異議人著深色牛仔褲、深色上衣，此與上開還沒有
    到臨檢點所拍攝到的2 人特徵及車號均屬一致，約在當晚10
    時43分時攔停異議人，有要求異議人要施行酒測。異議人當
    時就是不承認有騎車，並拒絕酒測，伊等把酒測器拿出來，
    異議人就是要吹不吹的，第一次酒測失敗，酒測單呈現「NO
    SAMPLE」字樣，酒測單會呈現「NO SAMPLE 」就是表示受測
    人沒有真正吹氣出去，就是要吹不吹，呼一點氣而已，後來
    又請異議人要確實吹，準備施測第二次，但第二次異議人拒
    絕受測，伊等問異議人要不要受測，異議人直接拒絕。第一
    次將異議人是攔停下來的時候就馬上請他把酒測器放在嘴巴
    裡施測，異議人當時只有把酒測儀器放在嘴巴裡，但就是要
    吹不吹的，從將異議人攔停下來後，伊等有連續告知三次，
    第一次異議人不吹，說他沒有騎車，拒絕施測，第二次告知
    的時候異議人要吹不吹的，就是酒測單時間標示為22：39的
    那1 張，異議人就是要吹不吹，所以顯示「NO SAMPLE 」，
    第三次就是酒測單時間標示為22：43這1 張，異議人直接拒
    絕施測，整個時間拖很久，如果血液內沒有酒精濃度的人，
    以正常方式吹的話酒測單會顯示「0.00MG/L」，不會顯示「
    NO SAMPLE 」，顯示「NO SAMPLE 」就是表示吹氣失敗，伊
    等每讓受測者吹一次氣，酒測單上面就會標明壹個案號，吹
    氣失敗就是沒有真的吹氣出去，因為酒測器需要到達一定氣
    體的流量還有容量，沒有到達這個流量、容量的都會顯示「
    NO SAMPLE 」，異議人第二次出來的結果，伊有跟異議人說
    這次吹氣失敗，伊當時有教異議人要像吹氣球一樣持續的吹
    ，吹到機器「嗶」一聲表示測定完成才可以不吹，不可以吹
    一小口，還沒有「嗶」就停或是倒吸一口氣。異議人在顯示
    「NO SAMPLE 」那1 張酒測單施測時就是輕輕呼一口還沒有
    「嗶」就拿離開嘴巴，但倒是沒有看到異議人有倒吸氣的情
    形，因伊有教導異議人如何吹氣，因此異議人確實知道要聽
    到「嗶」一聲才算施測結束，異議人並沒有配合完全等語明
    確（本院卷第27至31頁參照）。衡諸證人洪世杰為警務人員
    ，與異議人素不相識，亦無怨隙，其於本院調查時具結後就
    親身經歷之事為詳細之證述，所述並無明顯不合常理及矛盾
    之處，且所言受刑法偽證罪處罰之擔保，其證言自得為本院
    判斷之依據，是以堪認證人前開證述應屬事實，堪予採信。
  (二)參以酒測當時錄影光碟經本院當庭勘驗，勘驗結果核與證人
    即舉發員警洪世杰上開證述相符，此有勘驗筆錄1 份在卷可
    證（同上卷第42至44頁參照），是異議人於案發當時，於員
    警要求做酒精濃度測試時，顯有不願配合拒絕接受酒精濃度
    檢測之情，亦甚明確。此外依據證人庭呈之警方攔檢時錄影
    擷取畫面1 紙、臺北縣橋頭錄影監視器擷取畫面3 紙（同上
    卷第34至35頁參照），確實可見本件異議人當晚遭攔檢前之
    10時02分56秒，本案機車係由一名著深色上衣之人騎乘機車
    負載一名著淺色上衣之人，惟至攔檢點時卻換為一名身著淺
    色上衣之女子騎稱機車後面負載衣著深色衣物之人，顯係有
    互換騎乘之事實。此外，復有卷附之臺北市政府警察局呼氣
    酒測濃度測試確認單1 紙及酒測測試單2 紙（同上卷第第38
    頁證物存置袋內資料參照），經核與證人洪世杰上開證述互
    符。綜上所述，本件異議人拒絕接受酒精濃度測試檢定之違
    規事證明確，堪予認定，異議人辯稱未拒絕接受檢測云云，
    要難採信。
五、綜上所述，本件事證明確，異議人違規事實堪以認定。原處
    分機關認為異議人違規事實明確，爰依道路交通管理處罰條
    例第35條第4 項之規定，裁處60,000元之罰鍰，吊銷駕駛執
    照，並於3 年內禁考，經核並無不當，從而，本件異議為無
    理由，應予駁回。
據上論斷，應依道路交通案件處理辦法第19條，裁定如主文。
中    華    民    國    99    年    11    月    30    日
                  交通法庭法  官  吳維雅
以上正本證明與原本無異。
如不服本裁定應於送達後5 日內向本院提出抗告狀。
                          書記官  劉育君
中    華    民    國    99    年    11    月    30    日

司法院資訊處製作；財團法人民間司法改革基金會備份。
